【裁判字號】    89,上易,1031
【裁判日期】    890425
【裁判案由】    違反著作權法
【裁判全文】
臺灣高等法院刑事判決                  八十九年度上易字第一三一號
    上  訴  人  臺灣新竹地方法院檢察署檢察官
    被      告  甲○○
右上訴人因被告違反著作權法案件，不服臺灣新竹地方法院八十八年度易字第五七三
號，中華民國八十九年一月三十一日第一審判決（起訴案號：臺灣新竹地方法院檢察
署八十八年度偵字第八一二七號），提起上訴，本院判決如左：
    主  文
原判決撤銷。
甲○○連續擅自以公開演出之方法侵害他人之著作財產權，累犯，處有期徒刑肆月，
如易科罰金，以參佰元折算壹日。
    事  實
一、甲○○係設於新竹縣橫山鄉○○街六十二巷七號溫馨庭園休閒農莊之負責人。於
    民國八十六年間，因賭博案件，經臺灣桃園地方法院判處有期徒刑六月，於八十
    六年十月二十八日執行完畢，仍不知悛悔。明知其向點將家企業股份有限公司（
    以下簡稱點將家公司）租用，而置於溫馨庭園休閒農莊內供客人點唱用之點將家
    電腦伴唱機內所含之「一代女皇」、「買醉」二首歌曲，未經著作權財產權人美
    華影視股份有限公司（以下簡稱美華公司）之授權，不得作為營業供顧客點唱之
    用，竟在溫馨庭園休閒農莊之公眾得出入之場所，將前開電腦伴唱機供不特定客
    人投幣點播，而以公開演出之方法，侵害美華公司之音樂著作權，於八十七年十
    一月十六日為警當場查獲，並扣得電腦伴唱機一台及點歌本一本。
二、案經被害人美華公司訴請新竹縣警察局移請臺灣新竹地方法院檢察署檢察官偵查
    起訴。
    理  由
一、訊據被告甲○○，固不否認向點將家公司所租用家電腦伴唱機供不特定客人點播
    之情事，惟矢口否認有違反著作權法犯行，辯稱：伊係向點將家公司租用點將家
    電腦伴唱機，點將家公司表示其電腦伴唱機係合法之電腦伴唱機，可代為申請公
    播證，伊確不知有無客人點唱過「一代女皇」、「買醉」二首歌曲云云。
二、經查：
（一）右開犯罪事實，業據告訴人美華公司具狀及告訴代理人彭安邦、曹英香律師於
      偵審中指訴綦詳。即被告亦不否認在其經營之溫馨庭園休閒農莊放置該點唱機
      供顧客投幣點唱公開演出。並有點唱機一臺、點歌本一本扣案可證，及有溫馨
      庭園休閒農莊名片、消費統一發票各一張、查獲現場照片十一張、查證報告在
      卷可按。
（二）「一代女皇」、「買醉」二首詞曲音樂著作，係原著作財產權人寶麗金音樂出
      版管理股份有限公司（以下簡稱寶麗金公司），於八十七年八月一日將著作財
      產權讓與告訴人美華公司，有著作財產權讓與證明書一紙暨內政部著作權登記
      簿謄本二紙附卷可稽。而點將家電腦伴唱機則係點將家公司所生產，收錄有「
      一代女皇」、「買醉」二首詞曲。該詞曲之音樂著作經原著作財產權人寶麗金
      音公司授權點將家公司以電腦音樂伴唱方式製作之視聽著作中予以重製（以電
      腦ＭＩＤＩ３．５”磁碟片之形式重製），有使用同意合約書及點將家電腦伴
      唱機說明書等在卷可稽。是告訴人美華公司確係「一代女皇」、「買醉」二首
      詞曲音樂著作之現在著作財產權人。
（三）上開歌曲，係經原著作權人將該著作財產權轉讓於告訴人，告訴人與點將家公
      司所簽訂詞曲使用同意合約書，由告訴人授權點將家公司以音聲多重伴唱型式
      之錄製方式使用一次。該詞曲使用同意合約書約定：「使用方式：限家用，不
      得於任何公開場所及營業場所播放」（見第一條第二款）。另於供點唱機所用
      之歌本，每頁均明白記載「本伴唱機內歌曲，若欲於公開場所播放，應先與著
      作權人或所委託相關團體聯繫，經同意授權後，始得在公開場所播放。」有該
      點唱歌本可按。被告雖辯稱租用點唱機時，點將家公司表示代為申請公開播送
      證云云。所舉證人點將家公司職員鐘鴻星證稱：有申請，但因中華民國著作權
      人協會解散，致無下文云云。然被告既未取得公開播送證，該家用點唱機即不
      得營業使用，且被告自八十七年八月租用至八十七年十一月被查獲，數月之間
      ，不聞不問，以營業方式公開演出，自不能以有申請公開播送證沒有下文，
      搪塞其刑責，雖中華民國著作權人協會業已解散，被告亦可向著作權人申請許
      可。其未經許可，擅自公開演出，犯行已極灼然。
（四）按以演技、舞蹈、歌唱、彈奏樂器或其他方法向現場之公眾傳達著作內容者，
      謂之公開演出。被告將音樂內容透過點唱機設備，供不特定之顧客伴唱，將上
      開音樂著作內容傳達於現場之公眾，即擅自以公開演出之方法侵害他人之著作
      財產權。核被告所為，係犯著作權法第九十二條擅自以公開演出之方法侵害他
      人之之著作財產權。被告先後多次犯行，時間緊接，方法相同，所犯構成要件
      相同之罪名，顯係基於概括之犯意反覆為之，為連續犯，並依法加重其刑。被
      告有事實欄所載賭博前科，所處有期徒刑六月，於八十六年十月二十八日執行
      完畢，有臺灣高等法院檢察署刑案紀錄簡覈表再卷可按，五年以內再犯本件之
      罪，應論以累犯，並遞加其刑。被告提供點唱機，利用不知情之顧客點播公開
      伴唱侵害他人著作權，為間接正犯。
三、原審未詳予研求，遽為被告無罪之判決，尚有未合。公訴人上訴意旨，指摘原判
    決不當，為有理由，應由本院將原判決撤銷改判。爰審酌被告犯罪之動機、目的
    、犯罪之情節，犯罪後之態度及其他一切情狀，判處如主文第二項所示之刑，並
    諭知易科罰金之折算標準，以示懲儆。至扣案之電腦伴唱機壹臺及點歌本壹本，
    為被告向點將家公司承租，不屬被告所有，又非違禁物，自不得為沒收之諭知，
    附此敘明。
四、據上論斷，應依刑事訴訟法第三百六十九條第一項前段、第三百六十四條、第二
    百九十九條第一項前段，著作權法第九十二條、刑法第十一條前段、第五十六條
    、第四十七條、第四十一條，罰金罰緩提高標準條例第二條，判決如主文。
本案經檢察官柯麗鈴到庭執行職務。
中     華     民     國    八十九   年      四        月     二十五     日
                    臺灣高等法院刑事第五庭
                                審判長法  官  曾  德  水
                                      法  官  楊  貴  雄
                                      法  官  趙  功  恆
右正本證明與原本無異。
不得上訴。
                                      書記官  常  淑  慧
中     華     民     國    八十九   年      四        月     二十九     日
附錄：本案論罪科刑法條全文
著作權法第九十二條
擅自以公開口述、公開播放、公開上映、公開演出、公開展示、改作、編輯或出租之
方法侵害他人之著作財產權者，處三年以上有期徒刑，得併新臺幣十五萬元以下罰金
。


司法院資訊處製作；財團法人民間司法改革基金會備份。
